【裁判字號】    98,簡上,469
【裁判日期】    981222
【裁判案由】    竊盜
【裁判全文】
臺灣臺北地方法院刑事判決             98年度簡上字第469號
上  訴  人
即  被  告  乙○○
上列上訴人即被告因竊盜案件，不服本院中華民國 98年9月30日
98年度簡字第3783號第一審簡易判決（聲請簡易判決處刑案號：
臺灣臺北地方法院檢察署 98年度偵字第18682號），提起上訴，
本院管轄第二審之合議庭判決如下：
    主  文
上訴駁回。
    理  由
一、上訴意旨略以：原審刑事簡易判決書所認定之被告非上訴人
    本人，上訴人之身分證第一次因於民國 96年7月17日與友人
    在臺北市○○區○○街路邊攤喝醉酒後遺失，並即於翌（18
    ）日申請補發，第二次是於97年5月9日因皮包被扒而不見，
    原判決以上訴人於 98年8月1日凌晨1時10分許，在臺北市中
    山區○○○路○段63之1號前，竊取甲○○所有之皮夾 1只，
    實有違誤，爰提起上訴等語。
二、按原審法院認為上訴不合法律上之程式或法律上不應准許或
    其上訴權已經喪失者，應以裁定駁回之，刑事訴訟法第 362
    條前段定有明文。次按第二審法院認為上訴書狀未敘述理由
    或上訴有第 362條前段之情形者，應以判決駁回之；該項判
    決，並得不經言詞辯論為之，刑事訴訟法第367條前段、第3
    72 條定有明文，且依同法第455條之1第3項，上述規定對於
    簡易判決不服上訴者準用之。又刑事訴訟法第 266條規定，
    起訴之效力不及於檢察官所指被告以外之人，即所謂起訴對
    人之效力，而同法第 264條第2項第1款規定起訴書應記載被
    告之姓名、性別等資料或其他足資辨別之特徵，係為確定刑
    罰權對象之用，其起訴之對象為被告其「人」，而非僅在其
    「姓名」。故如某甲冒用某乙之名於偵查中應訊，無論有無
    被羈押或交保，其特定之人應為某甲，並非被冒名之某乙，
    檢察官係對某甲實施偵查，如認其有犯罪嫌疑並對之提起公
    訴，雖誤以乙名起訴，僅姓名錯誤，其起訴所指被告之人（
    即應接受審判之人）應為某甲而非某乙。法院於審理時，若
    已查明係冒用乙之名義犯罪，即應以甲為其審判對象，僅逕
    將判決書當事人欄之姓名更正為甲，並註明其係冒用某乙姓
    名，方稱適法（最高法院91年度台上字第2221號、96年度台
    非字第 203號判決意旨參照）。若某甲冒用某乙之名義應訊
    ，但警詢及偵查中皆以甲為被告實施偵查程序，因此檢察官
    起訴之對象實為甲而非乙，簡易程序第一審之審理不經通常
    程序，僅就書面審理逕以科刑，其審判對象為檢察官所起訴
    之某甲，則第一審法院所為簡易判決之效力僅及於甲，乙非
    判決效力所及之人，即乙非上訴權人，其提起上訴應不合法
    ，第二審法院應以判決駁回。綜上所述，若真正之犯罪行為
    人為某甲，偵查機關（含司法警察及檢察官）亦係對某甲實
    施逮捕、偵查等一連串偵查作為，嗣檢察官並認某甲有犯罪
    嫌疑而對之提起公訴或聲請簡易判決處刑，雖檢察官誤以某
    乙之名起訴或聲請簡易判決處刑，而將某乙之姓名記載在起
    訴書或聲請簡易判決處刑書上，亦僅係姓名錯誤而已，檢察
    官起訴書或聲請簡易判決書所指被告之人（即應接受審判之
    人）仍應為某甲而非某乙，縱法院於日後之判決書上記載某
    乙為被告，法院審判或為簡易判決之對象並未因此而變更，
    判決之效力仍僅及於某甲，被冒名之某乙非判決效力所及之
    人，某乙即非上訴權人，其提起上訴即不合法，第二審法院
    應以判決駁回某乙之上訴。至原判決被告姓名記載為某乙，
    應由原審裁定更正（臺灣高等法院暨所屬法院90年法律座談
    會刑事類提案第42號參照）。
三、本件檢察官聲請簡易判決處刑之犯罪行為人於98年8月1日凌
    晨 1時10分許，趁甲○○酒醉倒臥在臺北市中山區○○○路
    ○段63之1號前休息之際，意圖為自不法之所有，竊取甲○○
    所有之皮夾 1只（內有身分證、汽車駕照、健保卡、提款卡
    及信用卡各1張，及現金新臺幣300元），甫得手即為警巡邏
    當場查獲，並解送至臺灣臺北地方法院檢察署（下稱臺北地
    檢署）由檢察官訊問，該行為人於警察局、檢察官訊問時雖
    均自稱為「乙○○」，並於警詢筆錄、權利告知單、夜間偵
    訊同意書、逮捕告知本人通知書、逮捕告知親友通知書、自
    願受搜索同意書、搜索扣押筆錄、扣押物品目錄表、贓物認
    領保管單、照片及檢察官訊問筆錄等文書上均簽署「乙○○
    」之署名並按捺指印。臺北地檢署檢察官亦以該自稱為「乙
    ○○」之行為人之自白，綜合卷內之其他證據，認該行為人
    之自白與事實相符，而於 98年8月31日以「乙○○」之名將
    該行為人向本院聲請簡易判決處刑（98年度偵字第 18682號
    ），經本院受理後，於 98年9月30日以「乙○○」之名對該
    行為人逕為簡易判決，此有臺北市政府警察局保安警察大隊
    查獲案件移辦單、警詢筆錄、權利告知單、夜間偵訊同意書
    、逮捕告知本人通知書、逮捕告知親友通知書、自願受搜索
    同意書、搜索扣押筆錄、扣押物品目錄表、贓物認領保管單
    、照片、檢察官訊問筆錄、臺北地檢署 98年度偵字第18682
    號檢察官聲請簡易判決處刑書、本院98年度簡字第3783號刑
    事簡易判決書等在卷可稽。
四、本院傳訊上訴人乙○○到庭，其否認涉犯前揭竊盜犯行，辯
    稱其身分證曾於 96年7月17日、97年5月9日遺失，在上揭時
    地竊取甲○○所有之皮夾 1只之人，非其本人等語。經本院
    請上訴人前往法警室按捺指紋卡，連同在臺北市政府警察局
    保安警察大隊以「乙○○」名義應訊者所按捺之指紋資料，
    送請內政部警政署刑事警察局鑑驗結果，認前開二者指紋並
    不相符，後者之指紋與裘敏良（男，47年11月3 日生，身分
    證統一編號Ｚ000000000號）之指紋相同，有內政部警政署刑
    事警察局98年12月10日刑紋字第0980170535號鑑驗書附卷可
    按，足徵涉犯本件竊盜罪之人，非上訴人乙○○，洵堪認定
    ，上訴人前揭辯詞，應屬可採。。
五、綜上所述，本件於上揭時地竊取甲○○皮夾1只，為警查獲
    並解送臺北地檢署，而由司法警察、檢察官對其實施逮捕、
    偵查一連串偵查作為之真正犯罪行為人，應為裘敏良，僅因
    其於偵查程序中冒用上訴人乙○○之姓名，致檢察官於認裘
    敏良有犯罪嫌疑而對之向本院聲請簡易判決處刑時，在聲請
    簡易判決處刑書上誤載被告姓名為遭冒名之「乙○○」，惟
    此僅姓名錯誤而已，檢察官聲請簡易判決處刑之真正被告（
    即應接受審判之人）為裘敏良，而非上訴人，原審於前述案
    號判決書上雖誤載上訴人為被告，然該簡易判決之對象仍為
    裘敏良，判決之效力亦僅及於裘敏良，被冒名之上訴人乙○
    ○並非判決效力所及之人，故本件上訴人即非有上訴權之當
    事人，其提起上訴不合法，且無從補正，參照前述說明，爰
    不經言詞辯論，以判決駁回上訴人之上訴。
六、至於本院98年度簡字第3783號刑事簡易判決書內有關當事人
    欄及主文欄內記載之被告姓名、年籍資料，應由原審另行裁
    定更正並重新送達；另本件上訴人乙○○之前案紀錄資料，
    亦應須另循行政途徑予以塗銷，附此敘明。
據上論斷，依刑事訴訟法第 455條之1第1項、第3項、第367條前
段、第372條，判決如主文。
中    華    民    國    98    年    12    月    22    日
              刑事第八庭    審判長法  官  林鳳珠
                                  法  官  陳芃宇
                                  法  官  詹慶堂
以上正本證明與原本無異。
不得上訴。
                                  書記官  蔡易霖
中    華    民    國    98    年    12    月    22    日

司法院資訊處製作；財團法人民間司法改革基金會備份。
